【裁判字號】    92,台上,78
【裁判日期】    920116
【裁判案由】    返還所有物
【裁判全文】
最高法院民事判決                                  九十二年度台上字第七八號
    上  訴  人  宏大租賃股份有限公司
    法定代理人  李清山
    訴訟代理人  薛冰芸律師
    上  訴  人  福昇國際流通股份有限公司
    法定代理人  張坤昱
    訴訟代理人  柯宜姍律師
                馬靜如律師
右當事人間請求返還所有物事件，兩造對於中華民國九十年五月八日台灣高等法院第
二審判決（八十九年度上字第一一七一號），各自提起上訴，本院判決如左：
    主  文
原判決關於駁回上訴人宏大租賃股份有限公司（下稱宏大公司）請求上訴人福昇國際
流通股份有限公司（下稱福昇公司）返還如第一審判決附表所示ＡＳ│四００系統之
訴及該訴訟費用部分廢棄，發回台灣高等法院。
上訴人宏大公司之其他上訴駁回。
上訴人福昇公司之上訴駁回。
第三審訴訟費用，關於駁回上訴人宏大公司之其他上訴及駁回上訴人福昇公司之上訴
部分，由上訴人宏大公司、福昇公司各自負擔。
    理  由
本件上訴人宏大公司主張：伊於民國八十八年六月間向訴外人茂永股份有限公司（下
稱茂永公司）購買如第一審判決附表（下稱附表）所示之動產，並於八十八年六月二
十四日將之出租予茂永公司，因茂永公司違約，伊業已終止與茂永公司間之租賃契約
，茂永公司應返還系爭動產予伊，惟系爭動產現由上訴人福昇公司無權占有中等情，
依民法第七百六十七條規定，求為命福昇公司將系爭動產返還於伊之判決。
上訴人福昇公司則以：宏大公司並未支付買賣價金予茂永公司，無從取得系爭動產之
所有權。且如附表所示ＡＳ｜四００系統係伊向訴外人泛太資訊科技開發股份有限公
司（下稱泛太公司）所購買，為伊所有，宏大公司無權請求伊返還該系統。又伊未占
有附表所示之物料架及堆高機等語，資為抗辯。
原審以：動產物權之讓與，將動產交付，即生效力。系爭動產原為茂永公司所有，於
八十八年六月間出售予宏大公司，茂永公司業將系爭動產交付宏大公司，有標的物驗
收證明單在卷可稽，宏大公司自已取得系爭動產之所有權。嗣宏大公司於八十八年六
月二十四日將系爭動產出租予茂永公司，因茂永公司違約，宏大公司業將租約終止，
茂永公司應返還系爭動產予宏大公司，有租賃契約書及存證信函在卷可證。又宏大公
司業已付清買賣價金，有款單及存證信函可稽，證人陳福蔭證稱：宏大公司未支付
價金，買賣契約業經雙方合意終止等語，為無足採。查如附表所示物料架及電腦，現
由福昇公司占有中，業經原審現場勘驗無訛，有勘驗筆錄可稽。福昇公司既不能舉證
證明其占有該動產有正當權源，自屬無權占有，宏大公司依民法第七百六十七條規定
請求其返還，洵屬正當。次查福昇公司並未占有如附表所示之堆高機，亦經原審現場
勘驗屬實，有勘驗筆錄可證，宏大公司既未能舉證證明福昇公司現占有該堆高機，自
無從請求福昇公司返還。又如附表所示ＡＳ｜四００系統，係福昇公司向泛太公司所
購買，有泛太公司開立之統一發票及訴外人台灣國際商業機器股份有限公司函在卷可
稽，其所有權人為福昇公司。宏大公司主張該ＡＳ｜四００系統為伊所有，請求福昇
公司返還，難謂有據。故宏大公司請求福昇公司返還如附表所示堆高機及ＡＳ｜四０
０系統，為無理由，不應准許。爰將第一審所為宏大公司全部勝訴之判決，一部予以
廢棄，改判駁回宏大公司該部分之訴，一部予以維持，駁回福昇公司其餘上訴。
關於廢棄發回部分：
查原審始則認定系爭如附表所示ＡＳ｜四００系統係宏大公司向茂永公司購買者（見
原判決事實及理由欄乙、三），繼則認定該系統係福昇公司向泛太公司購買者，先後
認定不一，已有判決理由矛盾之違法。次查泛太公司開立之統一發票，其開立日期係
在八十八年一月及二月間（見原審卷九八｜一００頁），而台灣國際商業機器股份有
限公司函則謂該公司係於九十年二月二日，將ＡＳ｜四００機器售予泛太公司，泛太
公司再轉售予福昇公司等語（見原審卷二五二頁）。關於買賣時間，二者不同，原審
竟憑上開統一發票及函件，認定系爭ＡＳ｜四００系統係福昇公司向泛太公司購買為
其所有，進而就此部分為宏大公司敗訴之判決，並有未合。宏大公司上訴論旨，指摘
於其不利之此部分原判決不當，求予廢棄，非無理由。
關於駁回上訴部分：
原審認定宏大公司請求福昇公司返還如附表所示堆高機，為非正當，爰廢棄第一審所
為宏大公司此部分勝訴之判決，改判駁回其訴；及認定宏大公司請求福昇公司返還如
附表所示物料架及電腦，係屬正當，爰維持第一審就此部分所為福昇公司敗訴之判決
，駁回其上訴，經核於法均無違背。宏大公司及福昇公司上訴論旨，各自指摘原判決
上開部分不當，求予廢棄，均非有理由。
據上論結，本件宏大公司之上訴一部為有理由，一部為無理由，福昇公司之上訴為無
理由，依民事訴訟法第四百七十七條第一項、第四百七十八條第一項、第四百八十一
條、第四百四十九條第一項、第七十八條，判決如主文。
中      華      民      國    九十二    年      一      月     十六     日
                              最高法院民事第三庭
                                  審判長法官  林  奇  福
                                        法官  陳  國  禎
                                        法官  李  彥  文
                                        法官  陳  重  瑜
                                        法官  劉  福  聲
      右正本證明與原本無異
                                              書  記  官
中      華      民      國    九十二    年      一      月     三十     日
                                                                        Ｒ


司法院資訊處製作；財團法人民間司法改革基金會備份。
